最　高　行　政　法　院　裁　定
　　　　　　　　　　　　　　　　　　 96年度裁字第03462號
上　訴　人　甲○○
訴訟代理人　黃忠　律師
被 上訴 人　財政部
代　表　人　乙○○
上列當事人間因限制出境事件，上訴人對於中華民國95年12月7
日臺北高等行政法院95年度訴字第1488號判決，提起上訴，本院
裁定如下：
　　主  文
上訴駁回。
上訴審訴訟費用由上訴人負擔。
　　理  由
一、按對於高等行政法院判決之上訴，非以其違背法令為理由，
    不得為之，行政訴訟法第242條定有明文。同法第243條第1
    項規定，判決不適用法規或適用不當者，為違背法令；而判
    決有第243條第2項所列各款情形之一者，其判決當然違背法
    令。又提起上訴，應以上訴狀表明上訴理由並應添具關於上
    訴理由之必要證據，復為同法第244條第1項第4款及第2項所
    明定。準此，當事人提起上訴，如以原審判決有行政訴訟法
    第243條第1項不適用法規或適用不當為理由時，其上訴狀應
    有具體之指摘，並揭示該法規之條項或其內容；如以原審判
    決有第243條第2項所列各款情形之當然違背法令為理由時，
    其上訴狀應揭示合於該款之事實。如上訴狀未依此項方法表
    明，即難認為已對原審判決之違背法令有具體之指摘，其上
    訴自難認為合法。
二、本件上訴人對於臺北高等行政法院判決上訴，略以：(一)上訴
    人原任負責人之恆麗實業股份有限公司(下稱恆麗公司)既已
    清算完結而經臺灣板橋地方法院(下稱板橋地院)民國94年6
    月14日板院通民立94年度司字第202號函備查在案，依司法
    院釋字第345號解釋自應解除上訴人之出境限制，原判決似
    有不適用法規之違誤。且原判決並非公司法授權之清算主管
    機關，不得越權推翻板橋地院核准清算完結之合法性，就此
    原判決似亦與公司法有關規定相悖。(二)上訴人於原審引用之
    財政部79年10月27日台財稅第000000000號、80年2月21日台
    財稅第000000000號此二函釋既以向法院聲報清算完結並經
    法院准予備查為法人人格消滅原因，原處分、原決定以及原
    判決對於上揭上訴人最有利之法令竟不予援用，適用法律不
    當。(三)依改制前行政法院84年度判字第828號判決所揭「如
    營利事業已依法解散清算，且無賸餘財產可資抵繳欠稅，稽
    徵機關即應依照程序函請解除出境限制」，以及行政院台84
    年訴字第21572號再訴願決定所揭「營利事業負責人因欠稅
    而被限制出境，經已依法辦理解散清算且無賸餘財產為由，
    申請解除出境限制，財稅機關如對其清算程序有所疑慮者，
    應先查明，不宜逕予否准解除出境限制」之意旨。今原處分
    及原判決僅以財政部臺灣省北區國稅局新莊稽徵所94年8月4
    日北區國稅新莊一字第0940011921號函稱請上訴人提供恆麗
    公司相關帳證、明細表、資金流程及相關年度現金流量表等
    資料及付款證明資料，而上訴人逾期未能提供因認恆麗公司
    尚難謂已合法清算完結；惟此根本不存在之資產，僅係帳面
    虛有其表，毫無財產價值，又既有關帳冊資料可供核定，被
    上訴人憑何認定恆麗公司之清算不合法，僅有疑慮既未查明
    是否屬實，遽為上訴人敗訴之判決，自與前開類似案例不符
    ，更有理由不備之違法。(四)原判決所援引之司法院秘書長84
    年3月22日秘台廳民三字第04686號函所揭「法院所為准予備
    案之處分並無實質上之確定力，是否發生清算完結之效果，
    應視是否完成合法清算而定」者，僅係司法行政機關之意見
    ，無法律依據，又非判例可拘束審判，不足阻卻恆麗公司清
    算之合法性，原判決顯有濫用法令之嫌云云。經核上開理由
    ，無非仍執與起訴意旨略同並經原審摒棄不採之陳詞，主張
    恆麗公司業已合法清算，進而對於原審所為恆麗公司尚未依
    法清算完結之論斷，任意指摘為不當，或泛言原審與公司法
    有關規定相悖或有不適用法規、適用法律不當、濫用法令、
    未查明事實、理由不備之違法，經核未具體表明原判決所適
    用之法規確有如何違背法令之處，或有如何違背司法院解釋
    及本院判例，及有如何合於行政訴訟法第243條第2項所列各
    款之情形，難認為已對原判決之違背法令有具體之指摘。依
    首揭說明，其上訴自不合法，應予駁回。末查，原審並未援
    引司法院秘書長84年3月22日秘台廳民三字第04686號函作為
    其判決之法令依據，此觀原判決第8頁以下所載理由段各欄
    自明，上訴人訴稱原判決有所援引而加予指摘並稱原判決顯
    有濫用法令之嫌(上訴狀第5-6頁)，要屬誤會，附此敘明。
據上論結，本件上訴為不合法，依行政訴訟法第249條第1項前段
、第104條、民事訴訟法第95條、第78條，裁定如主文。
中　　華　　民　　國　　96　　年　　12　　月　　7　　 日
                    最高行政法院第五庭
                        審判長法官　林　茂　權
                              法官　侯  東  昇
                              法官　鄭　忠　仁
                              法官　黃　本　仁
                              法官　吳　東　都
以  上  正  本  證  明  與  原  本  無  異
中　　華　　民　　國　　96　　年　　12　　月　　7　　 日
　　　　　　　　　　　　　　　書記官　王　福　瀛
